---
title: "MCA Analyse Bäume"
author: "Sarah Pfeiffer"
date: today
format: 
    html:
        toc: true
        code-fold: false
---

## MCA Analyse für Szenario 0 bis 3

Ziel: Wahl der besten drei Bäume pro Szenario nach MCA Berechnung.

- **Szenario 0:** "Baseline (IST-Analyse)": Simuliert die aktuellen Projektanforderungen. Fokus auf Wirtschaftlichkeit und Nutzungsqualität.
- **Szenario 1:** "Forschungsfokus": Balanciert Lebenszyklus-Fokus (H1/H2) und Vermeidungsprinzip (H3).
- **Szenario 2:** "Radikale Vermeidung": Testet Hypothese 3 (H3) im Extrem (Fokus Umwelt & Kreislauf).
- **Szenario 3:** "Radikaler Lebenszyklus": Testet Hypothesen 1 & 2 (H1/H2) im Extrem (Fokus Langlebigkeit).

## Libraries laden

```{r}
library(tidyverse)
library(readr)
library(ggplot2)
library(forcats)
library(tidytext)

# RAGG als Grafik-Gerät verwenden
options(quarto.graphics = "ragg")

```

## 1. Daten Importieren

Einlesen der Rohdaten für Belaege und Gewichtung für Szenario 0 bis 3

```{r}
# Liest die Rohdaten für die Bäume ein
df_baeume_raw <- read_delim(
  "01_data_input/Baeume_tidy.csv", delim = ";"
)

# Liest die Gewichtungen für alle vier Szenarien ein
weights_s0_raw <- read_delim(
  "01_data_input/Baeume_Gewichtung_Szenario0.csv",
  delim = ";"
)
weights_s1_raw <- read_delim(
  "01_data_input/Baeume_Gewichtung_Szenario1.csv",
  delim = ";"
)
weights_s2_raw <- read_delim(
  "01_data_input/Baeume_Gewichtung_Szenario2.csv",
  delim = ";"
)
weights_s3_raw <- read_delim(
  "01_data_input/Baeume_Gewichtung_Szenario3.csv",
  delim = ";"
)
```

## 2. Daten bereinigen und harmonisieren

Ziel: Daten für den Join und die MCA Berechnung vorbereiten.

```{r}
# A. Bereinigung der Rohdaten (Baeume_tidy.csv)
# Wähle die relevanten Spalten aus (ggf. anpassen, falls du mehr/weniger Spalten hast)
df_baeume <- df_baeume_raw %>%
  select(baumkategorie, baumart, lebensdauer_mw:recyclingpotential) # Annahme der Spaltennamen

# B. Bereinigung der Gewichtungen (ALLE SZENARIEN)
df_weights_s0 <- weights_s0_raw %>%
  mutate(szenario = "Szenario 0: Baseline (IST)")
df_weights_s1 <- weights_s1_raw %>%
  mutate(szenario = "Szenario 1: Forschungsfokus")
df_weights_s2 <- weights_s2_raw %>%
  mutate(szenario = "Szenario 2: Radikale Vermeidung")
df_weights_s3 <- weights_s3_raw %>%
  mutate(szenario = "Szenario 3: Radikaler Lebenszyklus")

# Binden zu einer Tabelle und Gesamtgewicht berechnen
df_weights <- bind_rows(df_weights_s0, df_weights_s1, df_weights_s2, df_weights_s3) %>%
  mutate(
    gewicht = group_weight * within_group_weight
  ) %>%
  rename(
    bewertungskategorie = criterion_id
  ) %>%
  select(szenario, bewertungskategorie, gewicht, group_id)

print("--- Finale Gewichtungs-Tabelle Bäume (df_weights) ---")
print(df_weights, n = 52) # 4 Szenarien * 13 Zeilen (11 Kriterien + 2 leere)




```

## 3. Datentransformation

Ziel: Transformation der Tabelle df_baeume von Wide-to-Long und Verknüpfung mit df_weights.

```{r}
# 3.1 Wide-to-Long: Transformation der Rohdaten
df_baeume_long <- df_baeume %>%
  pivot_longer(
    # --- ANGEPASSTE AUSWAHL FÜR BÄUME ---
    # Nimmt alle Spalten von lebensdauer_mw bis recyclingpotential
    cols = c(lebensdauer_mw:recyclingpotential),
    # ------------------------------------
    names_to = "bewertungskategorie",
    values_to = "wert"
  )

# 3.2 JOIN: Verknüpfung mit Gewichtungstabelle
df_baeume_joined <- df_baeume_long %>%
  left_join(df_weights,
            by = "bewertungskategorie",
            relationship = "many-to-many"
  )
```

## 4. Explorative Datenanalyse

Ziel: Die Verteilung der Rohwerte pro Kriterium ansehen.
Dies zeigt, warum eine Normierung (Block 4) zwingend notwendig ist,
da die Skalen (Jahre,m2,0-3 etc.) völlig unterschiedlich sind.

```{r}
# Boxplot der Rohwerte für Bäume
plot_rohwerte_baeume <- ggplot(df_baeume_joined, aes(x = bewertungskategorie, y = wert)) +
  geom_boxplot() +
  coord_flip() +
  labs(
    title = "Verteilung der Rohwerte Bäume (vor Normierung)",
    x = "Kriterium",
    y = "Wert (gemischte Einheiten)"
  ) +
  theme_minimal()

print(plot_rohwerte_baeume)
ggsave("02_export/plots/check_01_rohwerte_verteilung_baeume.png", plot = plot_rohwerte_baeume, width = 10, height = 7)


```


## 5. MCA - Normalisierung

Ziel: 
-Normalisierung: Die Wert-Spalte (Jahre, m2, 0-3 etc.) muss auf eine einheitliche Skala (0-1) gebracht werden
-Wie gut ist der entsprechende Baum im entsprechenden Kriterium im Vergleich zu allen anderen Bäumen? (Min-Max-Skalierung)


```{r}
# 5.1 Definieren: Welche Baum-Kriterien sind 'schlechter', wenn sie 'höher' sind?
# --- ANGEPASSTE LISTE FÜR BÄUME ---
kriterien_lower_is_better_baeume <- c(
  "pflegeaufwand",
  "groesse_baumrigolen"
)
# ----------------------------------

# 5.2 Min-Max-Skalierung (Normierung)

# 5.2a: Min/Max-Werte berechnen
df_baeume_with_minmax <- df_baeume_joined %>%
  filter(!is.na(wert)) %>%
  filter(!is.na(gewicht)) %>% # Ignoriert Kriterien ohne Gewicht (wie 'umweltbelastung')
  group_by(bewertungskategorie) %>%
  mutate(
    min_wert = min(wert, na.rm = TRUE),
    max_wert = max(wert, na.rm = TRUE)
  ) %>%
  ungroup()

# Überprüfung Min/Max
df_min_max_summary_baeume <- df_baeume_with_minmax %>%
  select(bewertungskategorie, min_wert, max_wert) %>%
  distinct()

print("--- Min/Max-Werte pro Baum-Kriterium ---")
print(df_min_max_summary_baeume)

# 5.2b: Skalierung auf 0-1 berechnen
df_baeume_normalized <- df_baeume_with_minmax %>%
  mutate(
    score_normiert = case_when(
      (max_wert - min_wert) == 0 ~ 1,
      # --- ANGEPASST ---
      !(bewertungskategorie %in% kriterien_lower_is_better_baeume) ~ (wert - min_wert) / (max_wert - min_wert),
      bewertungskategorie %in% kriterien_lower_is_better_baeume ~ 1 - ((wert - min_wert) / (max_wert - min_wert))
      # ---------------
    )
  )
```

## 6. Explorative Datenanalyse

Ziel: Überprüfen, ob die Min-Max-Skalierung (Block 5.2) funktioniert hat.

```{r}
# Boxplot der normierten Scores für Bäume
plot_normiert_baeume <- ggplot(df_baeume_normalized, aes(x = bewertungskategorie, y = score_normiert)) +
  geom_boxplot() +
  coord_flip() +
  scale_y_continuous(limits = c(0, 1)) +
  labs(
    title = "Verteilung der normierten Scores Bäume (nach Normierung)",
    subtitle = "Qualitätskontrolle: Alle Kriterien sollten jetzt auf 0-1 skaliert sein.",
    x = "Kriterium",
    y = "Normierter Score (0-1)"
  ) +
  theme_minimal()

print(plot_normiert_baeume)
ggsave("02_export/plots/check_02_normierte_scores_baeume.png", plot = plot_normiert_baeume, width = 10, height = 7)

```


## 7. MCA Berechnung

Ziel: Berechnung der besten geeigneten Bäume auf Basis Kriterienbewertung (score_normiert * gewicht)

```{r}
# 7.1 Berechnung des gewichteten Scores
df_mca_calculated_baeume <- df_baeume_normalized %>%
  mutate(
    MCA_score_kriterium = score_normiert * gewicht
  )

# 7.2 Aggregation pro Baum & Szenario
df_mca_total_baeume <- df_mca_calculated_baeume %>%
  group_by(szenario, baumkategorie, baumart) %>% # <-- Spaltennamen ggf. anpassen
  summarise(
    MCA_gesamtscore = sum(MCA_score_kriterium, na.rm = TRUE)
  ) %>%
  ungroup() %>%
  arrange(szenario, desc(MCA_gesamtscore))

print("--- MCA Gesamtergebnis Bäume (sortiert) ---")
print(df_mca_total_baeume, n = Inf) # n = Inf zeigt alle Zeilen

# ---
# NEU: Block 7.3 - Auswahl der Top 3 Bäume pro Szenario
# ---
N_BAEUME_AUSWAEHLEN <- 3

df_sieger_baeume <- df_mca_total_baeume %>%
  group_by(szenario) %>%
  slice_max(MCA_gesamtscore, n = N_BAEUME_AUSWAEHLEN) %>%
  ungroup() %>%
  arrange(szenario, desc(MCA_gesamtscore))

print(paste("--- Top", N_BAEUME_AUSWAEHLEN, "Bäume pro Szenario (für Artenvielfalt) ---"))
print(df_sieger_baeume, n = Inf)
# ----------------------------------------------------


```


## 8. Darstellung

Ziel: visualisierung der Ergebnisse 

```{r}

#| label: fig-mca-plots-baeume-vertical-large
#| fig.width: 11   # --- Stark erhöht ---
#| fig.height: 30  # --- Stark erhöht ---
#| out.width: "95%"
#| out.height: "auto"
#| dpi: 300

# Plot 1: Gesamtergebnis (Ranking) für Bäume
plot_mca_total_baeume <- ggplot(df_mca_total_baeume,
       aes(x = MCA_gesamtscore,
           y = tidytext::reorder_within(baumart, MCA_gesamtscore, szenario),
           fill = baumkategorie)) +
  geom_col() +
  tidytext::scale_y_reordered() +
  facet_wrap(~ szenario, scales = "free_y", ncol = 1) +
  labs(
    title = "MCA Ergebnis: Rangliste der Bäume nach Szenario",
    subtitle = "Höherer Score = Bessere Gesamtbewertung (pro Szenario sortiert)",
    x = "MCA Gesamtscore",
    y = "Baumart",
    fill = "Baumkategorie"
  ) +
  theme_minimal() +
  # Optional: Schriftgrösse leicht reduzieren, falls nötig
  theme(legend.position = "top"
        # , axis.text.y = element_text(size = 9) # Einkommentieren bei Bedarf
        )

print(plot_mca_total_baeume)
# --- MASSIV ANGEPASSTE DIMENSIONEN ---
ggsave("02_export/plots/mca_gesamtergebnis_alle_szenarien_baeume_vertical.png",
       plot = plot_mca_total_baeume, width = 15, height = 45, units = "in", dpi = 300) # Grösser & explicit units/dpi
# ------------------------------------


# Plot 2: Detail-Zusammensetzung für Bäume
# 1. Daten vorbereiten (keine Änderung)
df_mca_groups_baeume <- df_mca_calculated_baeume %>%
  group_by(szenario, baumkategorie, baumart, group_id) %>%
  summarise(gruppen_score = sum(MCA_score_kriterium, na.rm = TRUE)) %>%
  ungroup() %>%
  left_join(df_mca_total_baeume, by = c("szenario", "baumkategorie", "baumart"))

# 2. Gestapeltes Diagramm plotten
plot_mca_stacked_baeume <- ggplot(df_mca_groups_baeume,
       aes(x = gruppen_score,
           y = tidytext::reorder_within(baumart, MCA_gesamtscore, szenario),
           fill = group_id)) +
  geom_col(position = "stack") +
  tidytext::scale_y_reordered() +
  facet_wrap(~ szenario, scales = "free_y", ncol = 1) +
  labs(
    title = "MCA Detail: Zusammensetzung des Scores Bäume nach Szenario",
    subtitle = "Zeigt den Beitrag jeder Kriteriengruppe (pro Szenario sortiert)",
    x = "MCA Score (Anteil)",
    y = "Baumart",
    fill = "Kriteriengruppe"
  ) +
  theme_minimal() +
  # Optional: Schriftgrösse leicht reduzieren, falls nötig
  theme(legend.position = "top"
        # , axis.text.y = element_text(size = 9) # Einkommentieren bei Bedarf
        )

print(plot_mca_stacked_baeume)
# --- MASSIV ANGEPASSTE DIMENSIONEN ---
ggsave("02_export/plots/mca_detail_gruppen_alle_szenarien_baeume_vertical.png",
       plot = plot_mca_stacked_baeume, width = 16, height = 45, units = "in", dpi = 300) # Grösser & explicit units/dpi
# ------------------------------------
```

## 9. Ergebnisstabellen exportieren

```{r}

# 1. Speichern der finalen MCA-Rangliste (alle Bäume, alle Szenarien)
write_csv2(
  df_mca_total_baeume,
  file = "02_export/tables/mca_rangliste_alle_szenarien_baeume.csv"
)

# 2. Speichern der kompletten Berechnungs-Details
write_csv2(
  df_mca_calculated_baeume,
  file = "02_export/tables/mca_details_berechnung_alle_szenarien_baeume.csv"
)

# --- NEU: Speichern der Top-3-Auswahl ---
write_csv2(
  df_sieger_baeume,
  file = "02_export/tables/mca_top3_baeume_pro_szenario.csv"
)
# ---------------------------------------

```












