---
title: "MCA Belaege Szenario 1"
author: "Sarah Pfeiffer"
date: today
format: 
    html:
        toc: true
        code-fold: false

---

# Masterarbeit: MCA-Pipeline Beläge - Szenario 1

Ziel: Wahl der besten Beläge nach MCA Berechnung

## Libraries laden

```{r}

library(tidyverse)
library(readr)
library(ggplot2)
library(forcats)
library(ggplot2)

```

## 1. Daten Importieren

Einlesen der Rohdaten für Belaege und Gewichtung für Szenario 1

```{r}

df_belaege_raw <- read_delim(
  "01_data_input/Belaege_normiert.csv",
  delim = ";"
)

# Liest die Gewichtungen ein (gleiches Format).
df_weights_raw <- read_delim(
  "01_data_input/Belaege_Gewichtung_Szenario1.csv",
  delim = ";"
)
```

## 2. Daten bereinigen und harmonisieren

Ziel: Daten für den Join und die MCA vorbereiten.

```{r}

# A. Bereinigung der Rohdaten (Belaege_normiert.csv)
# Wählt die Identifikations-Spalten (ID) zuerst aus
# und nimmt alle restlichen Spalten (everything()) danach.
df_belaege <- df_belaege_raw %>%
  select(belagskategorie, option, everything()) 

# B. Bereinigung der Gewichtungen (Belaege_Gewichtung.csv)
df_weights <- df_weights_raw %>%
  # Benennt die Spalten um, damit sie im nächsten Schritt
  # einfach gejoined (bewertungskategorie) und berechnet (Gewicht) werden können.
  rename(
    bewertungskategorie = criterion_id,
    gewicht = total_weight
  ) %>%
  # Wählt nur die Spalten aus, die wir für die MCA brauchen.
  select(bewertungskategorie, gewicht, group_id)
```

## 3. Datentransformation

Ziel: Transformation der Tabelle df_belaege von Wide-to-Long und anschliessende Verknüpfung mit der Tabelle df_weights über join

```{r}
# 3.1 Wide-to-Long: Transformation der Rohdaten
# Ziel: Die Kriterien-Spalten (z.B. lebensdauer, kosten) in Zeilen umwandeln,
# damit sie mit der Gewichtungstabelle verknüpft werden kann.

df_belaege_long <- df_belaege %>%
  pivot_longer(
    # Wählt alle Spalten von 'lebensdauer' bis 'barrierefreiheit' aus.
    cols = c(lebensdauer:barrierefreiheit), 
    # Die Spaltennamen (z.B. "lebensdauer") kommen in die neue Spalte "bewertungskategorie".
    names_to = "bewertungskategorie", 
    # Die Werte (z.B. 22.5) kommen in die neue Spalte "wert".
    values_to = "wert"
  )

# 3.2 JOIN: Verknüpfung der Long-Tabelle mit der Gewichtungstabelle
# Ziel: Jede Kriteriums-Zeile (z.B. "lebensdauer") mit ihrem 
# entsprechenden Gewicht (z.B. 0.1) anreichern.

df_belaege_joined <- df_belaege_long %>%
  # Verknüpft die 'df_belaege_long' (linke Tabelle) mit 'df_weights' (rechte Tabelle).
  # Die Verknüpfung ("der Schlüssel") ist die Spalte "bewertungskategorie",
  # die jetzt in beiden Tabellen identisch heisst.
  left_join(df_weights, by = "bewertungskategorie")


```

## 4. Explorative Datenanalyse

Ziel: Die Verteilung der Rohwerte pro Kriterium ansehen.
Dies zeigt, warum eine Normierung (Block 4) zwingend notwendig ist,
da die Skalen (Jahre, CHF, kg) völlig unterschiedlich sind.

```{r}

# Boxplot der Rohwerte
plot_rohwerte <- ggplot(df_belaege_joined, aes(x = bewertungskategorie, y = wert)) +
  geom_boxplot() +
  # coord_flip() dreht die Achsen, damit die Namen lesbar sind
  coord_flip() +
  labs(
    title = "Verteilung der Rohwerte (vor Normierung)",
    subtitle = "Zeigt die unterschiedlichen Skalen (Einheiten) der Kriterien",
    x = "Kriterium",
    y = "Wert (gemischte Einheiten)"
  ) +
  theme_minimal()

print(plot_rohwerte)
ggsave("02_export/plots/check_01_rohwerte_verteilung.png", plot = plot_rohwerte, width = 10, height = 7)

```

## 5. MCA - Normalisierung

Ziel: Normalisierung
Die Wert-Spalte (Jahre, CHF, etc.) muss auf eine einheitliche Skala (0-1) gebracht werden

```{r}

# 5.1 Definieren, welche Kriterien 'schlechter' sind, wenn sie 'höher' sind

kriterien_lower_is_better <- c(
  "kosten", 
  "unterhalt", 
  "co2", 
  "graueEnergie",
  "oberflaechentemperatur" 
)

# 5.2 Min-Max-Skalierung (Normierung)
# Gruppieren nach Kriterium, Min/Max finden und skalieren

df_belaege_normalized <- df_belaege_joined %>%
  filter(!is.na(wert)) %>% # Stellt sicher, dass NAs für die Berechnung ignoriert werden
  group_by(bewertungskategorie) %>%
  # 1. Min und Max für jedes Kriterium finden
  mutate(
    min_wert = min(wert, na.rm = TRUE),
    max_wert = max(wert, na.rm = TRUE)
  ) %>%
  ungroup() %>%
  # 2. Skalieren auf 0-1
  mutate(
    # Sonderfall: Wenn Min und Max gleich sind (nur ein Wert), setze Score auf 1
    score_normiert = case_when(
      (max_wert - min_wert) == 0 ~ 1,
      
      # Normale Skalierung (higher is better)
      !(bewertungskategorie %in% kriterien_lower_is_better) ~ (wert - min_wert) / (max_wert - min_wert),
      
      # Invertierte Skalierung (lower is better)
      bewertungskategorie %in% kriterien_lower_is_better ~ 1 - ((wert - min_wert) / (max_wert - min_wert))
    )
  )


```

## 6. Explorative Datenanalyse

Ziel: Überprüfen, ob die Min-Max-Skalierung (Block 5.2) funktioniert hat.

```{r}
# Boxplot der normierten Scores
plot_normiert <- ggplot(df_belaege_normalized, aes(x = bewertungskategorie, y = score_normiert)) +
  geom_boxplot() +
  coord_flip() +
  # Setzt die Y-Achse fix auf 0 bis 1
  scale_y_continuous(limits = c(0, 1)) +
  labs(
    title = "Verteilung der normierten Scores (nach Normierung)",
    subtitle = "Qualitätskontrolle: Alle Kriterien sollten jetzt auf 0-1 skaliert sein.",
    x = "Kriterium",
    y = "Normierter Score (0-1)"
  ) +
  theme_minimal()

print(plot_normiert)
ggsave("02_export/plots/check_02_normierte_scores.png", plot = plot_normiert, width = 10, height = 7)
```

## 7. MCA Berechnung

Ziel: Berechnung der besten geeigneten Beläge auf Basis Kriterienbewertung

```{r}

# 7.1 Berechnung des gewichteten Scores (Normierter Score * Gewicht)
df_mca_calculated <- df_belaege_normalized %>%
  mutate(
    MCA_score_kriterium = score_normiert * gewicht
  )

# 7.2 Aggregation: Aufsummieren der gewichteten Scores pro Option
df_mca_total <- df_mca_calculated %>%
  group_by(belagskategorie, option) %>%
  summarise(
      MCA_gesamtscore = sum(MCA_score_kriterium, na.rm = TRUE)  # Wichtig: na.rm = TRUE, falls einige Kriterien/Gewichte NAs hatten
  ) %>%
  arrange(desc(MCA_gesamtscore))  # Sortieren, um die besten Optionen oben zu sehen

# Anzeigen der Ergebnisse
print("--- MCA Gesamtergebnis (sortiert) ---")
print(df_mca_total)

```

## 8. Darstellung

Ziel: visualisierung der Ergebnisse 

```{r}

# Plot 1: Gesamtergebnis (Ranking)
# Ein horizontales Balkendiagramm, sortiert nach dem besten Gesamtscore.
# ---

# WICHTIG: fct_reorder() sortiert die Y-Achse (option) basierend auf dem
# Wert des Gesamtscores. Ohne dies würde ggplot alphabetisch sortieren.

plot_mca_total <- ggplot(df_mca_total, 
       aes(x = MCA_gesamtscore, 
           y = fct_reorder(option, MCA_gesamtscore),
           fill = belagskategorie)) +
  geom_col() +
  labs(
    title = "MCA Ergebnis: Rangliste der Belagsoptionen",
    subtitle = "Höherer Score = Bessere Gesamtbewertung",
    x = "MCA Gesamtscore",
    y = "Belagsoption",
    fill = "Belagskategorie"
  ) +
  theme_minimal() +
  theme(legend.position = "top")

# Anzeigen und Speichern
print(plot_mca_total)
ggsave("02_export/plots/mca_gesamtergebnis.png", plot = plot_mca_total, width = 10, height = 7)


# Plot 2: Detail-Zusammensetzung (Gestapeltes Diagramm)
# Zeigt, wie sich der Gesamtscore aus den Kriteriengruppen zusammensetzt.
# ---

# 1. Daten vorbereiten: Scores pro Gruppe aggregieren
df_mca_groups <- df_mca_calculated %>%
  group_by(belagskategorie, option, group_id) %>%
  summarise(gruppen_score = sum(MCA_score_kriterium, na.rm = TRUE)) %>%
  ungroup() %>%
  # Wichtig: Den Gesamtscore wieder dazu holen,
  # damit die Sortierung von Plot 1 übernommen werden kann.
  left_join(df_mca_total, by = c("belagskategorie", "option"))

# 2. Gestapeltes Diagramm plotten
plot_mca_stacked <- ggplot(df_mca_groups, 
       aes(x = gruppen_score, 
           y = fct_reorder(option, MCA_gesamtscore), 
           fill = group_id)) +
  geom_col(position = "stack") +
  labs(
    title = "MCA Detail: Zusammensetzung des Scores",
    subtitle = "Zeigt den Beitrag jeder Kriteriengruppe zum Gesamtscore",
    x = "MCA Score (Anteil)",
    y = "Belagsoption",
    fill = "Kriteriengruppe"
  ) +
  theme_minimal() +
  theme(legend.position = "top")

# Anzeigen und Speichern
print(plot_mca_stacked)
ggsave("02_export/plots/mca_detail_gruppen.png", plot = plot_mca_stacked, width = 11, height = 7)


```

## 9. Ergebnisstabellen exportieren

```{r}

# 1. Speichern der finalen MCA-Rangliste (das Wichtigste)
# df_mca_total ist der Data Frame, der in Block 7.2 erstellt wurde
write_csv2(
  df_mca_total,
  file = "02_export/tables/mca_rangliste_belaege.csv"
)

# 2. Speichern der kompletten Berechnungs-Details (für den Anhang)
# df_mca_calculated ist der Data Frame aus Block 7.1
write_csv2(
  df_mca_calculated,
  file = "02_export/tables/mca_details_berechnung_belaege.csv"
)

# 3. (Optional) Speichern der normierten Werte (Qualitätskontrolle)
# df_belaege_normalized ist der Data Frame aus Block 5.2)
write_csv2(
  df_belaege_normalized,
  file = "02_export/tables/mca_normierte_werte_belaege.csv"
)


```

